【裁判字號】    95,訴,1630
【裁判日期】    951031
【裁判案由】    妨害性自主
【裁判全文】
臺灣板橋地方法院刑事判決              95年度訴字第1630號
公  訴  人  臺灣板橋地方法院檢察署檢察官
被      告  甲○○
選任辯護人  劉永良  律師
上列被告因妨害性自主案件，經檢察官是起公訴（95年度偵字第
7979號），本院判決如下：
   主    文
甲○○連續對於未滿十四歲之女子以強暴之方法，而為猥褻之行
為，處有期徒刑年肆月。
    事  實
一、甲○○與代號00000000-0（真實姓名、年籍均詳卷，下簡稱
    Ａ童）、00000000（真實姓名、年籍均詳卷，下簡稱Ｂ童）
    之母親（真實姓名、年籍均詳卷，下簡稱Ｃ女）為同居關係
    ，嗣於民國（下同）92年間，Ａ童、Ｂ童一起北上與Ｃ女、
    甲○○同住。詎甲○○明知Ａ童、Ｂ童均為未滿14歲之女童
    ，竟基於強制猥褻之概括犯意，於94年間，在其位於臺北縣
    板橋市之住處（詳細地址詳卷）臥室，對Ａ童、Ｂ童以強拉
    其手之強暴方法，而為撫摸及上下套弄甲○○之性器之猥褻
    行為共3 次（Ａ童：2 次、Ｂ童：1 次）。嗣經Ａ童、Ｂ童
    告知外公、外婆、阿姨後，經陪同而於同年9 月7 日至臺北
    縣政府警察局海山分局對甲○○提出告訴，始偵悉上情。
二、案經Ａ童、Ｂ童訴由臺北縣政府警察局海山分局移送臺灣板
    橋地方法院檢察署檢察官偵查起訴。
    理  由
一、訊據被告甲○○坦承與Ａ童、Ｂ童之母親（Ｃ女）為同居關
    係，嗣於前揭時間與Ａ童、Ｂ童及Ｃ女同住於上開處所，且
    伊知悉斯時Ａ童、Ｂ童均為未滿14歲之女童等情；惟矢口否
    認犯罪，辯稱：伊並無前開強制猥褻之行為，Ａ童、Ｂ童係
    因遭伊處罰，懷恨在心而故為誣指云云。
二、經查：
（一）上揭犯罪事實，業據Ａ童、Ｂ童迭於警詢、檢察官偵查及
      本院審理中指證綦詳（Ａ童、Ｂ童於警詢、檢察官偵查中
      之指述，依刑事訴訟法第159 條之5 第1 項之規定，有證
      據能力），且二人所指述之主要情節核屬相同，又Ａ童、
      Ｂ童於作證後經本院以渠等係告訴人身分而詢問是否希望
      判被告重罪，Ａ童、Ｂ童均搖頭，且Ｂ童於本院審理中並
      明確表示：「能不能夠不要告被告」，而於Ａ童作證過程
      中，亦證稱被告確有叫伊至房間內摸被告之身體一事，惟
      提及被告如何叫伊摸被告之身體一事，屢有沈默不語之情
      形，經檢察官就身體部位一一詢問，於問及「尿尿的地方
      」，Ａ童始點頭，嗣經檢察官一再詢問是否虛編此等情事
      ，Ａ童則堅決表示並非虛編（以上證詞俱見本院95年9 月
      19日審判筆錄），足見Ａ童、Ｂ童於慮及被告遭判重刑之
      情況下，於作證時已有顧忌，惟仍迭為上開指證，所為證
      詞之可信性自屬非低，復徵諸Ａ童、Ｂ童於本院審理時，
      已回雲林縣之外公住處居住，若原係不願與被告同住，則
      於目的達成後是否仍有誣指之必要，亦非無疑。再者，就
      Ａ童、Ｂ童所稱由被告檢查渠等胸部一節，亦據Ｃ女於本
      院審理中到庭證稱：「（你有無叫被告跟你二個女兒在一
      起的時候，檢查你二個女兒的胸部？）有。叫他們自己檢
      查是撞傷或是發育。」、「（你覺得叫被告檢查女兒胸部
      的事情是否妥當？）我覺得ＯＫ。」（見本院95年9 月19
      日審判筆錄），惟衡諸Ａ童、Ｂ童斯時之年齡及被告與渠
      等並無親子關係，被告此等舉措適見其與Ａ童、Ｂ童間之
      界限已屬模糊。
（二）證人乙○○（臺北縣政府家庭暴力暨性侵害防治中心社工
      ）到庭證稱：「（在民國94年9 月7 日是否有陪同Ｂ童到
      海山分局製作警詢筆錄？）是我陪同到場製作的筆錄。」
      、「（上開這份筆錄當時製作過程中，警察有無用不好語
      氣詢問或者有教她如何陳述的情事？）沒有。」、「（製
      作筆錄過程中，這位女生是否能夠自由陳述，有無外人〈
      例如阿公、阿媽〉要她如何陳述的情形？）沒有。」、「
      當天製作筆錄的過程中，我並沒有完全陪同在場，我是陪
      同家屬在談話，雖然我在場，筆錄製作的部分，是警察與
      被害人在製作的。」、「（有無其他人去影響筆錄記載？
      ）我沒有印象。但原則上處理當天，製作筆錄的警員是非
      常有經驗的。我只是陪同家屬坐在旁邊看她們製作筆錄而
      已。」、「（你的印象當中，當天女童在陳述被害經過時
      ，就你所知，當天接觸女童，女童是否有陳述如警詢筆錄
      過程中所記載的情形？）當天是女警所製作筆錄的，確實
      是女童自己這樣陳述的。」、「（對於Ａ女的警詢筆錄內
      容，該女童所製作筆錄時，是否有在場？）有的。」、「
      （製作Ａ女的筆錄時，是否有任何包括阿公、阿媽有無教
      他要如何陳述？）沒有。」、「（上開筆錄製作當中，女
      警製作過程中，是否有用不當的言語有無引導或不當的情
      形去影響女童？）我沒有發現。」、「（製作這兩份被害
      人筆錄過程中，有無任何你認為的情況，警察的筆錄是否
      有不符的情事發生〈例如教導小孩亂說的情形〉？）當天
      我沒有發現有不實的情況發生。」、「（被害人有無向你
      陳述被害情形？）我印象中比較深刻時，我有跟姊姊討論
      過，當時姊姊有說有被媽媽當時的同居人要求撫摸下體。
      」、「（家屬要做些什麼後續處理？）是阿公、阿媽及阿
      姨希望『小孩媽媽能夠出面解釋這件事情發生情況』，但
      是因為媽媽都聯絡不上。」（見本院95年10月17日審判筆
      錄），由證人乙○○之前開證詞足知Ａ童、Ｂ童於警詢時
      確實基於自由意識向警員指訴被告為強制猥褻之犯行無訛
      ，再者，由證人乙○○所述Ａ童、Ｂ童之外公、外婆及阿
      姨於知悉上開情事時仍希望Ａ童、Ｂ童之母親（Ｃ女）能
      夠出面解釋此事以觀，苟係渠等引導Ａ童、Ｂ童出面誣指
      ，則又何以尚需向社工人員為如此表示？據此，應可排除
      Ａ童、Ｂ童係依親人之教導而為不實指述之可能性。
（三）辯護人雖以Ａ童、Ｂ童前後所述矛盾，反覆不一，實不足
      為被告有罪之認定云云；惟按證人所作先後不同之證言，
      何者為可採，事實審法院本得參酌其他相關證據為自由之
      判斷，苟無違經驗法則，即難指為違法；證據由法院自由
      判斷，故證人之證言縱令先後未盡相符，但法院本於審理
      所得之心證，就其證言一部分認為確實可信予以採取，原
      非法所不許；認事採證係屬事實審法院之職權，苟無違證
      據法則，自不能任意指為違法。因此，事實審法院在不違
      背證據法則之前提下，自得本於職權斟酌一切情形，而為
      證據之取捨及證據證明力之判斷，不能因被告或證人先後
      所供不同，或相互間供述有所歧異，而任意指摘事實審法
      院對證據之取捨及對證據證明力之判斷為違法（參照最高
      法院72年台上字第3976號、46年台上字第1155號判例、最
      高法院84年度台非字第83號刑事判決要旨）。經查：
  １、Ａ童於警詢中指訴被告抓其手去摸被告生殖器2 次（見臺
      灣板橋地方法院檢察署95年度偵字第7979號卷第22頁），
      嗣於檢察官偵查中指稱被告有拉其手去摸他尿尿的地方（
      見臺灣板橋地方法院檢察署95年度偵字第7979號卷第41頁
      ），其後於本院審理中亦證稱被告確有拉其手去摸被告尿
      尿的地方，伊因害怕不敢反抗，且不只一次等語（見本院
      95年9 月19日審判筆錄），其先後所述並無歧異。另Ｂ童
      於警詢中指訴被告有2 次要伊看被告之生殖器，1 次抓其
      手去摸並抽動被告之生殖器（見臺灣板橋地方法院檢察署
      95年度偵字第7979號卷第18頁），嗣於檢察官偵查中指稱
      ：被告要伊用手去碰他尿尿的地方，伊不敢碰，被告抓其
      手去摸他尿尿的地方，是上下動作，時間大概是一下下，
      而且被告尿尿的地方有變比較大（見臺灣板橋地方法院檢
      察署95年度偵字第7979號卷第42頁），其後於本院審理中
      亦指稱被告有拉其手去摸被告之生殖器1 次，其他2 次只
      有用看的（見本院95年9 月19日審判筆錄），其先後所述
      亦屬相符；至於Ａ童於警詢中固陳稱：「我和妹妹在看書
      ，胡政傑叫我去他和媽媽的房間，他叫我摸他的生殖器．
      ．．。」（見臺灣板橋地方法院檢察署95年度偵字第7979
      號卷第22頁），而Ａ童嗣於本院審理中證稱發生前述情事
      時妹妹及媽媽均不在家（見本院95年9 月19日審判筆錄）
      ，惟因依Ａ童所述，被告對伊所為之犯行不只一次，而自
      案發至警詢、本院審理，其間歷時非短，其有記憶不清或
      混淆之情事尚非有違經驗法則；另Ｂ童於本院行交互詰問
      時，於檢察官主詰問時固曾證稱去摸被告尿尿的地方除了
      這次以外還有3 次云云，嗣於辯護人反詰問時稱有3 次，
      惟於檢察官覆主詰問時稱：「真正摸的只有1 次，另外2
      次只有用看的而已。」，以Ｂ童之年齡尚輕，且於法庭活
      動之嚴肅氣氛中，因一時緊張及誤會詰問者之問話內容而
      為前開相異之陳述亦非有違常情。
  ２、Ａ童、Ｂ童就被告係如何檢查其胸部，二人就細節所述固
      有差異，惟就Ｃ女要被告檢查渠等胸部一事尚堪認定，且
      證人Ｃ女就此業已證述如上，是尚難執之即謂Ａ童、Ｂ童
      所為關於被告強制猥褻之指訴純屬虛編。
  ３、至於Ｂ童於本院審理中固證稱曾將被告要伊摸被告之生殖
      器一事告訴級任老師丁○○云云，而與證人丁○○到庭所
      稱並無此事一節（見本院95年10月17日審判筆錄）不符，
      惟證人丁○○亦證稱：「當初是有一個海山教會的師母跟
      我說，當時是說教會的小孩與被害人私下一起玩，而被害
      人會講一些曾經看過類似Ａ片的事情，我有找被害人來問
      過，詢問她是否有人給她看一些不該看的影片或  要求不
      當的行為，然後她說沒有。」、「（你剛剛說教會師母，
      為何會特別提到Ｂ女？）好像有發生一件事，就是小朋友
      與妹妹逃家，後來被警察找到。」、「（逃家在幾年級？
      ）在三年級時，也是我擔任導師時。」、「（後來回到學
      校後，是否有詢問為何逃家？）我記得我有問過，但我忘
      記她如何說。」、「（教會師母是如何陳述關於Ｂ女有不
      正當的情形？）因為時間已經很久了，詳細情形我也記不
      清楚了，我記得大概就是講一些那年紀不會講的話，例如
      看Ａ片的事情。」，揆諸證人丁○○之前開證述，其確實
      曾因Ｂ童逃家及所為關於男女性事之言語詢問Ｂ童無訛，
      則Ｂ童是否因記憶有誤而為與證人丁○○不同之證述，尚
      難認足以影響其所為關於被告強制猥褻指訴之可信性。
（四）此外，Ａ童、Ｂ童於前開遭性侵害時均係未滿14歲之女童
      ，此有「全戶戶籍資料查詢結果」1 份（見臺灣板橋地方
      法院檢察署95年度偵字第7979號卷第46頁）附卷足憑。
三、從而，本案事證已臻明確，被告犯行洵堪認定，自應依法論
    科。
四、按刑法上之猥褻罪，係指姦淫以外，足以興奮或滿足性慾之
    一切色情行為而言（參照最高法院63年台上字第2235號判例
    意旨）。查被告違反Ａ童、Ｂ童之意願，強行拉渠等之手，
    而為撫摸及上下套弄被告之性器，在客觀上足以引起一般人
    之性慾，主觀上亦可滿足其性慾，自屬猥褻行為無訛。核被
    告甲○○所為，係犯刑法第224 條之對於女子以違反其意願
    之方法而為猥褻罪，有同法第222 條第1 項第2 款之情形，
    應依同法第224 條之1 之加重強制猥褻罪論處。被告先後對
    Ａ童、Ｂ童所為多次加重強制性交犯行，時間緊接，方法相
    同，觸犯構成要件相同之罪，顯係基於概括犯意反覆為之，
    為連續犯，應依刑法第56條（修正前，理由如後述）之規定
    ，論以一罪，並加重其刑。又被告所犯之加重強制猥褻罪，
    雖係對於未滿18歲之少年故意犯罪，然因刑法第224 條之1
    之規定（即犯刑法第224 條之罪，而有刑法第222 條第1 項
    第2 款規定之情形），已將「對於14歲以下之男女犯之者」
    列為犯罪構成要件，係以被害人年齡所設特別規定，自無庸
    再依兒童及少年福利法第70條第1 項，加重其刑，併此指明
    。爰審酌被告為圖一己性慾之滿足，竟不顧兒童心理人格發
    展之健全性及心靈感受，對於斯時未滿14歲之Ａ童、Ｂ童為
    強制猥褻之行為，造成渠等心理上難以磨滅之陰影，為社會
    道德、法理所不容及其智識程度、犯罪之動機、目的、手段
    、犯罪後飾詞圖卸，未見悔意等一切情狀，量處如主文所示
    之刑，以資懲儆；至於起訴書雖記載具體求刑7 年，然經本
    院審酌上述情狀，認所為求刑容屬過重，尚有未洽，合予敘
    明。
五、又本院依刑法第91條之1 第1 項（修正前，理由如後述）之
    規定，於裁判前囑託亞東紀念醫院鑑定被告有無施以治療之
    必要，該院認：「（被告）會談時態度合作，情緒穩定，語
    氣堅定。對人、時、地之定向感及記憶力完好，無幻覺、怪
    異思想及行為，無明顯『重大精神病』之狀態。『妨害性自
    主案』主要依據『有無性騷擾、性交等行為發生』、『是否
    強暴（而非兩願性交）？』、『受害者為年齡十四歲以下、
    重度以上智障或重大精神病等』，以判斷加害者是否需要治
    療。綜合以上資料，胡員（被告）之妨害性自主案，目前無
    施以治療之必要。」（見本院卷附之由亞東紀念醫院於95年
    8 月21日出具之精神鑑定報告書），又本院於直接審理過程
    中亦未察其有明顯性心理異常狀況，復別無其他積極證據足
    證被告確有強烈性犯罪之心理傾向或變態意念，因認被告並
    無依刑法第91條之1 第1 項（修正前）規定，應於刑之執行
    前令入相當處所施以治療之必要，附此敘明。
六、按被告行為後，刑法業經修正，並於94年2 月2 日，經總統
    以華總一義字第09400014901 號令公布，且自95年7 月1 日
    施行，修正後刑法第2 條第1 項規定：「行為後法律有變更
    者，適用行為時之法律。但行為後之法律有利於行為人者，
    適用最有利於行為人之法律。」（刑法第2 條第1 項固經修
    正，惟其僅係新、舊法之比較適用原則之宣示性指導原則，
    並非實體刑罰法律，自不生行為後法律變更之比較適用問題
    ，應逕予適用修正後之此一規定），則就屬於法律變更（即
    犯罪成立要件及其處罰效果之內容作修正或廢止）部分，自
    應就有利或不利於被告之一切相關情狀，綜合全部結果而為
    比較，以定其應適用之法律，且一經定其應適用之法律後，
    即需整體適用之，不得任意割裂適用（參照最高法院88年度
    台上字第2404號、87年度台非字第400 號判決意旨），茲就
    本案應適用之法條涉及法律變更部分比較如下：（一）修正
    前刑法第56條係規定：「連續數行為而犯同一之罪名者，以
    一罪論。但得加重其刑至二分之一。」，而修正後之刑法已
    刪除該關於連續犯之規定，就其對行為人刑罰之法律效果以
    觀，被告基於概括犯意所為之數行為，自95年7 月1 日起已
    不再成立連續犯而得論以一罪並得加重其刑，而應依具體行
    為之性質論罪。查被告本案所為多次加重強制猥褻之犯罪行
    為均發生於新法施行之前，且其所為之各次行為，時間、地
    點、對象，各均獨立，但其時間緊接，所犯係構成要件相同
    之罪名，主觀上顯係基於概括犯意所為，依修正前刑法第56
    條之規定，得成立連續犯，論以一罪並得加重其刑；修正後
    既將連續犯之規定刪除，而被告前開數行為，並無接續犯或
    包括一罪、想像競合犯之情形，其先後多次犯行，各獨立成
    罪，應分論併罰，比較修正前、後規定，自以修正前之刑法
    第56條規定，較有利於被告。（二）按強制治療乃係拘束人
    身自由之保安處分，依最高法院95年第8 次刑事庭決議一、
    (三)之意旨，拘束人身自由之保安處分，亦有罪刑法定原則及
    法律不溯既往原則之適用，其因法律變更而發生新舊法律規
    定不同者，依新刑法第1 條、第2 條第1 項規定，定其應適
    用之法律。查刑法第91條之1 有關強制治療之規定，修正前
    係規定：「犯第二百二十一條至第二百二十七條、第二百二
    十八條、第二百二十九條、第二百三十條、第二百三十四條
    之罪者，於裁判前應經鑑定有無施以治療之必要。有施以治
    療之必要者，得令入相當處所，施以治療。前項處分於刑之
    執行前為之，其期間至治癒為止。但最長不得逾三年。前項
    治療處分之日數，以一日抵有期徒刑或拘役一日或第四十二
    條第四項裁判所定之罰金額數。」，修正後則規定：「犯第
    二百二十一條至第二百二十七條、第二百二十八條、第二百
    二十九條、第二百三十條、第二百三十四條、第三百三十二
    條第二項第二款、第三百三十四條第二款、第三百四十八條
    第二項第一款及其特別法之罪，而有下列情形之一者，得令
    入相當處所，施以強制治療：一、徒刑執行期滿前，於接受
    輔導或治療後，經鑑定、評估，認有再犯之危險者。二、依
    其他法律規定，於接受身心治療或輔導教育後，經鑑定、評
    估，認有再犯之危險者。前項處分期間至其再犯危險顯著降
    低為止，執行期間應每年鑑定、評估有無停止治療之必要。
    」，比較修正前、後之規定，修正後由刑前治療改採刑後治
    療，並不得折抵刑期，且強制治療期間刪除最長不得逾3 年
    之限制，改採絕對不定期之保安處分制度，是修正後之規定
    ，顯然不利於被告。綜合上開比較結果，揆諸前開說明，就
    上開法律應依修正後刑法第2 條第1 項前段之規定，一體適
    用修正前即行為時之法律，附此敘明。
據上論斷，應依刑事訴訟法第299 條第1 項前段，刑法第2 條第
1 項前段、第56條（修正前）、第224 條之1 ，判決如主文。
本案經檢察官丙○○到庭執行職務。
中    華    民    國    95    年    10    月    31    日
                  刑事第十五庭  審判長法  官  陳鴻清
                                      法  官  朱嘉川
                                      法  官  劉景宜
以上正本證明與原本無異。
如不服本判決應於送達後10日內向本院提出上訴狀。
                                      書記官  莊川億
中    華    民    國    95    年    11    月    1     日
附錄本案論罪科刑法條
刑法第224 條：
對於男女以強暴、脅迫、恐嚇、催眠術或其他違反其意願之方法
，而為猥褻之行為者，處六月以上五年以下有期徒刑。
刑法第222 條：
犯前條之罪而有下列情形之一者，處七年以上有期徒刑：
一、二人以上共同犯之者。
二、對未滿十四歲之男女犯之者。
三、對精神、身體障礙或其他心智缺陷之人犯之者。
四、以藥劑犯之者。
五、對被害人施以凌虐者。
六、利用駕駛供公眾或不特定人運輸之交通工具之機會犯之者。
七、侵入住宅或有人居住之建築物、船艦或隱匿其內犯之者。
八、攜帶兇器犯之者。
前項之未遂犯罰之。
刑法第224 條之1 ：
犯前條之罪而有第二百二十二條第一項各款情形之一者，處三年
以上十年以下有期徒刑。

司法院資訊處製作；財團法人民間司法改革基金會備份。
